【裁判字號】    89,台上,2995
【裁判日期】    890525
【裁判案由】    偽造有價證券等罪
【裁判全文】
最高法院刑事判決                              八十九年度台上字第二九九五號
    上  訴  人  劉永財
    代  理  人  柳聰賢律師
    被      告  甲○○
    選任辯護人  薛西全律師
右上訴人因自訴被告偽造有價證券等罪案件，不服台灣高等法院高雄分院中華民國八
十七年四月七日第二審判決 (八十六年度上訴字第二五五○號，自訴案號：台灣屏東
地方法院八十六年度自字第十一號) ，提起上訴，本院判決如左：
    主  文
上訴駁回。
    理  由
一偽造有價證券部分：
按刑事訴訟法第三百七十七條規定，上訴於第三審法院，非以判決違背法令為理由，
不得為之。是提起第三審上訴，應以原判決違背法令為理由，係屬法定要件。如果上
訴理由狀並未依據卷內訴訟資料，具體指摘原判決不適用何種法則或如何適用不當，
或所指摘原判決違法情事，顯與法律規定得為第三審上訴理由之違法情形，不相適合
時，均應認其上訴為違背法律上之程式，予以駁回。本件上訴人（即自訴人）劉永財
上訴意旨略稱：(一)上訴人依據被告甲○○所提出之名片（按係證人許水金提出），試
撥名片上之電話號碼，並無人接聽；經向查號台查詢，被告亦未在大肚鄉登記有電話
；嗣前往現址，也查無該檳榔攤門牌。原審輕信被告之辯解，認定其別名（偏名）為
張志生，而為無罪之判決，有未依職權調查證據之違法。(二)上訴人並不知被告之本名
，嗣經查證始知其真實姓名為甲○○，而被告係於破產後，以其配偶羅美鳳名義訂貨
，雖已支付貨款新台幣（下同）一百餘萬元，但尚欠一百三十萬元未付，經催討始寄
來張志生名義之本票，發票日期均為民國八十七年八月十九日，到期日卻遠至八十七
年九月二十五日或八十八年一月二十五日，地址則載為新竹市○○路七○六巷七十九
號，並無付款之誠意，足見被告自始即有偽造有價證券之故意。原審未予勾稽，遽為
無罪之判決，其認定事實與卷證不符，有證據上之理由矛盾云云。
惟查：原判決撤銷第一審判決，改判諭知被告無罪，已說明其得心證之理由。而認定
事實與證據取捨，乃事實審法院之職權，苟其事實之認定及證據之取捨，並不違背經
驗法則與論理法則，即不容任意指為違法而執為上訴第三審之理由。原判決以：被告
確實以「張志生」之別名（偏名）經營檳榔生意，已有一、二十年歷史，業據與之有
生意往來之證人許水金、陳慶文結證屬實，並有該證人等所提出，被告以「張志生」
名義印發之名片二張附卷可稽；且被告所簽發之本票，已經載明被告之身分證統一編
號Ｚ000000000號，其地址亦為當時被告經營檳榔生意之營業場所，亦有本
票影本、戶籍謄本及上訴人所提出載有該地址之字條等可憑，足見「張志生」實即被
告，並非臨時虛構「張志生」名義簽發本票。況本件係先有檳榔貨款債務，經上訴人
催討後，被告始簽發「張志生」名義本票，用以清償，嗣因上訴人對發票人姓名有意
見，被告又重新簽發甲○○本名之本票給上訴人，亦據上訴人供明在卷，並有嗣後以
甲○○本名簽發之本票影本可資證明，難認被告有假冒「張志生」名義偽造本票之故
意，於理由內詳加說明。經核所為論敘，均與卷內證據資料相符，從形式上觀察，並
無認定事實不依證據或有何採證違背經驗法則、論理法則等違法情形存在。至於證人
許水金所持有，並陳庭之「張志生」名片，雖印製大肚鄉之地址及電話號碼（見原審
卷第二十二頁背面、第二十四頁），惟依許水金所供，係七、八年前伊在豐原與被告
作檳榔生意時之情況（見第一審卷第一七七頁背面）。嗣後被告與上訴人從事檳榔買
賣時，已遷至新竹，業據雙方供明在卷，從而上訴人依據許水金所提供舊名片上之地
址及電話號碼，查無該檳榔攤，乃當然之結果。上訴意旨，徒憑己見，就原判決已說
明事項或屬原審採證認事職權之適法行使，任意指摘為違法，且為單純事實之爭執，
顯與法律規定得為第三審上訴理由之違法情形，不相適合。其上訴違背法律上之程式
，應予駁回。
二詐欺部分：
依據自訴狀之記載及上訴人所供，被告係於八十四年六月至九月間（惟依估價單及送
貨單記載，最後一次送貨係八十四年八月十四日，見第一審卷第六十三頁、第一二○
頁），向上訴人詐欺檳榔後，經上訴人催討貨款，被告始簽發張志生名義之本票搪塞
（見第一審卷第一頁背面、偵查卷第八頁背面）。依其所訴之事實，詐欺與偽造有價
證券之間，並無裁判上一罪關係，核先敘明。按刑事訴訟法第三百七十六條所列各罪
之案件，經第二審判決者，不得上訴於第三審法院，法有明文。本件上訴人自訴被告
涉嫌詐欺，觸犯刑法第三百三十九條第一項部分，核屬刑事訴訟法第三百七十六條第
四款之案件。依前揭說明，既經第二審判決，自不得上訴於第三審法院（該判決是否
違法，本院無從審酌），上訴人竟復提起上訴，顯為法所不許，應予駁回。
據上論結，應依刑事訴訟法第三百九十五條前段，判決如主文。
中      華      民      國    八十九    年      五      月    二十五    日
                              最高法院刑事第十二庭
                                  審判長法官  陳  炳  煌
                                        法官  陳  世  雄
                                        法官  徐  文  亮
                                        法官  吳  信  銘
                                        法官  張  春  福
      右正本證明與原本無異
                                              書  記  官
中      華      民      國    八十九    年      六      月      一      日


司法院資訊處製作；財團法人民間司法改革基金會備份。
